臺灣臺中地方法院刑事判決　94年度交易字第363號
公　訴　人　臺灣臺中地方法院檢察署檢察官
被　　　告　甲○○
選任辯護人　葉玲秀律師
上列被告因過失傷害案件，經檢察官聲請以簡易判決處刑（94年
度偵字第五一○七號）及移送併辦（九十四年度偵字第九七五○
號），本院沙鹿簡易庭認不宜以簡易判決處刑移送前來（九十四
年度沙交簡字第三六五號），經被告於本院行準備程序時為有罪
之陳述，合議庭裁定適用簡式審判程序，判決如下：
    主    文
甲○○因過失傷害人，處有期徒刑肆月，如易科罰金，以佰元
折算壹日。
    犯罪事實
一、甲○○於民國九十三年九月十八日下午，駕駛車號一二一—
    ＦＡＨ號重型機車，沿臺中縣沙鹿鎮○○路由東往西之方向
    行駛，於同日下午五時許途經中山路瑞國加油站前，本應注
    意汽車行駛時之車前狀況，而在雙向二車道行駛時，均應在
    遵行車道內行駛，且在劃有分向限制線之路段，不得駛入來
    車之車道內，而當時天候晴、日間自然光線、彎曲路、柏油
    路面乾燥無缺陷、亦無障礙物、視距良好，依當時情形，又
    無不能注意之情事，竟疏於注意，適同一時間，丙○○騎乘
    車號Ｍ二六—八一二號重型機車搭載乙○○沿中山路由西往
    東之方向行駛，至上開地點因甲○○未注意車前狀況且跨越
    分向限制線駛入丙○○之來向車道內，二車因此煞避不及而
    碰撞倒地，致丙○○受有股骨幹開放性骨折併骨片流失、股
    骨外側髁骨折、肱骨開放性骨折、右前臂撕裂傷併二、三伸
    指肌腱斷裂、右三、四蹠骨骨折等傷害，乙○○則受有右股
    骨幹骨折之傷害（乙○○受傷部分已據告訴人撤回告訴）。
    甲○○於犯罪後，有偵查權限之人知悉犯罪人之前，主動向
    到場處理事故員警陳明自己係肇事者，並陳述肇事經過，自
    首接受裁判。
二、案經被害人丙○○、乙○○訴由臺中縣警察局清水分局報告
    臺灣臺中地方法院檢察署檢察官偵查後聲請以簡易判決處刑
    及移送併辦。
    理    由
一、訊據被告甲○○於本院審理中對於上揭犯罪事實坦承不諱，
    核與告訴人丙○○、乙○○（乙○○部分業據撤回告訴）二
    人指訴纂詳，復有道路交通事故現場圖、調查報告表（一）
    、（二）各一份、光田綜合醫院診斷證明書二份及照片十八
    張附卷可稽。按汽車行駛時，駕駛人應注意車前狀況，而在
    雙向二車道行駛時，均應在遵行車道內行駛，且在劃有分向
    限制線之路段，不得駛入來車之車道內，道路交通安全規則
    第九十四條第三項、第九十七條第一款、第二款分別定有明
    文。被告駕車自應注意上述道路交通安全規定，且當時天候
    晴、日間自然光線、彎曲路、柏油路面乾燥無缺陷、亦無障
    礙物、視距良好，有上開卷附道路交通事故調查報告表（一
    ）在卷可查。依當時情形，又無不能注意之情事，竟疏不注
    意為之，行經下坡彎道未注意車前狀況減速慢行，且跨越分
    向限制線侵入來車道行駛，以致肇事，致告訴人丙○○、乙○○受傷，被告顯有過失甚明。且本件經送請臺灣省臺中縣
    區車輛行車事故鑑定委員會鑑定及臺灣省車輛行車事故覆議
    鑑定委員會覆議結果，亦持相同看法，有臺灣省臺中縣區車
    輛行車事故鑑定委員會九十三年十二月二十九日中縣鑑字第
    ○九三五五○三一九一號函附鑑定意見書及臺灣省車輛行車
    事故覆議鑑定委員會九十四年四四月六日府覆議字第○九四
    ○二○○○七五號覆議函在卷可稽，益證被告之行為有過失
    ，被告於本院中之自白應與事實相符。而告訴人二人因本件
    車禍受傷，與被告之過失行為間並有相當因果關係。本件事
    證明確，被告過失犯行堪以認定。
二、核被告甲○○所為，係犯刑法第二百八十四條第一項前段之
    過失傷害罪。檢察官移送併辦部分（九十四年度偵字第九七
    五○號）與本件原起訴過失傷害部分係屬同一事實，本院自
    得審究，附此敘明。又公訴人雖於本院九十四年十二月六日
    行簡式審判程序時當庭變更起訴法條為刑法第二百八十四條
    第一項後段之過失致重傷害罪云云。然光田醫院九十四年九
    月二十七日九四光醫事字第九四○○七六○號函雖稱「丙○○先生右股骨開放性骨折併骨片缺損，九十三年九月二十三
    日術後鋼釘固定併骨折癒合不良，於門診追蹤。賴君其右下
    肢行動明顯障害」等語，告訴人丙○○並提出中度肢障之殘
    障手冊。惟按刑法第十條第四項第四款所謂毀敗一肢以上之
    機能，係指一肢以上之機能完全喪失其效用而言，若臂骨雖
    經折斷，但醫治結果仍能舉動而僅不能照常者，祇可認為減
    衰機能，要與毀敗全肢之機能有別，又毀敗一肢以上之機能
    ，既設有專款規定，則傷害四肢之重傷，自以有被毀敗之情
    形為限，其同條第四項第六款所規定其他於身體或健康有重
    大不治或難治之傷害，即不包括傷害四肢在內。（最高法院
    三十年上字第四四五號判例參照）是以依前光田醫院函文及
    殘障手冊內容觀之，告訴人丙○○確有右肢減衰機能之情形
    ，然尚未達毀敗之程度，應仍屬普通傷害之範疇，尚未達重
    傷害之要件甚明。是公訴人認被告為所係犯刑法第二百八十
    四條第一項後段之過失致重傷害罪，起訴法條尚有未洽，應
    予變更。爰依刑事訴訟法第三百條之規定，變更起訴法條為
    原起訴法條之刑法第二百八十四條第一項前段過失傷害罪。
    再者，被告於犯罪後，有偵查權限之人知悉犯罪人之前，主
    動向到場處理事故員警陳明自己係肇事者，並陳述肇事經過
    ，有台中縣警察局清水分局道路交通事故肇事人自首情形紀
    錄表在卷可考，為對於未發覺之罪自首而接受裁判，應依刑
    法第六十二條前段之規定減輕其刑。爰審酌被告應負完全之
    過失，告訴人丙○○所受傷害已達中度肢障之程度，所生之
    危害嚴重，被告肇事後坦承犯行，犯後態度尚稱良好，惟被
    告尚未與告訴人丙○○達成民事和解賠償等一切情狀，量處
    如主文所示之刑，並諭知易科罰金之折算標準。
三、次按告訴乃論之罪，告訴人於第一審辯論終結前，得撤回其
    告訴；又告訴經撤回者，應諭知不受理之判決。刑事訴訟法
    第二百三十八條第一項、第三百零三條第三款，分別定有明
    文。公訴意旨另認被告因本件車禍同時肇致告訴人乙○○受
    有右股骨幹骨折之傷害，且經告訴人乙○○提起告訴，因認
    被告另涉有刑法第二百八十四條第一項前段之過失傷害罪嫌
    部分，因過失傷害罪為告訴乃論之罪，告訴人依法得於第一
    審辯終結前撤回其告訴。而本件告訴人乙○○於本院九十四
    年十一月九日具狀撤回對被告之告訴，此有本院撤回告訴狀
    在卷可查。告訴人乙○○既於第一審辯論終結前撤回其告訴
    ，且公訴人認此與前開論罪科刑之過失傷害罪部分為想像競
    合犯，為裁判上一罪，爰不另為不受理之諭知，附此敘明。
據上論斷，應依刑事訴訟法第四百五十二條、第二百七十三條之
一第一項、第二百九十九條第一項前段、第三百條，刑法第二百
八十四條第一項前段、第六十二條前段、第四十一條第一項前段
，罰金罰鍰提高標準條例第一條前段、第二條，判決如主文。
本案經檢察官李斌到庭執行職務。
中　　華　　民　　國　　94　　年　　12　　月　　20　　日
                  交通法庭  法　官  張清洲
以上正本證明與原本無異。
如不服本判決，應於送達後十日內向本院提出上訴狀（須附繕本
），上訴於臺灣高等法院臺中分院。
                            書記官　沈筱玲
中　　華　　民　　國　　94　　年　　12　　月　　20　　日
附錄論罪科刑法條
中華民國刑法第284條
 (過失傷害罪)
因過失傷害人者，處六月以下有期徒刑、拘役或五百元以下罰金
，致重傷者，處一年以下有期徒刑、拘役或五百元以下罰金。
從事業務之人，因業務上之過失傷害人者，處一年以下有期徒刑
、拘役或一千元以下罰金，致重傷者，處三年以下有期徒刑、拘
役或二千元以下罰金。
